【裁判字號】    91,上易,3148
【裁判日期】    920227
【裁判案由】    妨害名譽
【裁判全文】
臺灣高等法院刑事判決                  九十一年度上易字第三一四八號
    上  訴  人
    即  被  告  甲○○○
    選任辯護人  林進塗律師
右上訴人，因妨害名譽案件，不服臺灣新竹地方法院，九十一年度易字第四二三號，
中華民國九十一年七月三十一日第一審判決（起訴案號：臺灣新竹地方法院檢察署九
十年度偵字第六二五三號）提起上訴，本院判決如左：
    主      文
上訴駁回。
    事      實
一、甲○○○與乙○○係鄰居關係，平日相處不睦，甲○○○於民國八十九年十二月
    十二日上午九時許，在新竹市○○路○段二十一巷二十號前，因平日之恩怨，與
    杜阿泉共同叫嚷乙○○開門理論（杜阿泉另涉妨害名譽部分業經原審法院以九十
    年度竹簡字第四二六號判處拘役二十五日確定），甲○○○竟基於公然侮辱之犯
    意，當場公然以台語出言辱罵乙○○「瘋狗母」等語。
二、案經被害人乙○○訴請臺灣新竹地方法院檢察署檢察官偵查聲請簡易判決處刑，
    經原審法院認為不宜，改依通常程序審理。
    理      由
一、被告選任辯護人稱本案告訴人之告訴已逾期云云。按告訴乃論之罪，其告訴應自
    得為告訴之人知悉犯人之時起，於六個月內為之，刑事訴訟法第二百三十七條定
    有明文。經查：告訴人乙○○就被告所為本件犯行，係在台灣新竹地方法院檢察
    署九十年他字第九號案件偵查中，於九十年二月七日以追加告訴之方式提起告訴
    ，嗣因承辦檢察官漏未處理，始於九十年十月二日改分九十年偵字第六二五三號
    案件起訴，是告訴人提起告訴之時，應係九十年二月七日，據此核算，告訴人就
    本案提起告訴，顯未逾六個月之告訴期間，揆諸上開說明，本案之告訴期間尚未
    逾期是被告選任辯護人就此抗辯，殊屬誤會，合先敘明。
二、訊據被告甲○○○堅詞否認有於前揭時、地，當場公然以台語出言辱罵告訴人乙
    ○○「瘋狗母」等語，辯稱：該日清晨因乙○○利用其在巷道散步時，搶走戴在
    其上之帽子，其並報警處理。嗣於該日上午九時許，杜阿泉前來其住處關心此事
    ，其僅記得與杜阿泉在屋內的庭院講話，且談話內容並無涉及「瘋狗母」等語，
    其實未犯罪，被告甚枉云云。然查，右揭事實，業經告訴人乙○○於偵查中及
    原審並本院審理時指訴綦詳，且經證人鄭張鳴鳳於原審證稱：「（八十九年十二
    月十二日早上在甲○○○家門口發生何事，情況如何？）我在樓上七樓（新竹市
    ○○路二十一巷十二號七樓）聽到吵架聲，就側頭往下看，有看到杜、王站在乙
    ○○家門口外面吵架，並聽到王罵劉『瘋狗母』（台語），杜大聲罵劉『有膽出
    來』：：」（詳原審九十一年七月五日之審理筆錄）等語。而證人杜阿泉於原審
    審理亦陳稱當日確有在乙○○家門口以『禽獸』等語辱罵乙○○等情，並經原審
    法院調閱該院九十年竹簡字第四二六號卷核閱無訛，此外，並有告訴人乙○○提
    出之錄音帶一卷及錄音譯文可資佐證，被告於原審審理時，亦是認其確有說該錄
    音帶及譯文之言語無訛（見原審竹簡字第二五七號卷卅七頁）。且被告確有於前
    揭時、地，當場公然以台語出言辱罵告訴人乙○○『瘋狗母』等情，亦經原審及
    檢察官勘驗前開錄音帶屬實，有勘驗筆錄在卷可參（見九十年偵字第六二五三號
    卷第九十三頁、原審易字卷第二十九頁）。是告訴人乙○○所為前開指述與事實
    相符，被告確有前揭公然侮辱告訴人乙○○等情無疑。故被告前開所辯，顯係飾
    卸之詞，不足採信。本案事證明確，被告犯行洵堪認定，應依法論科。
三、原審因依刑事訴訟法第四百五十二條、第二百九十九條第一項前段、刑法第三百
    零九條第一項、第四十一條第一項前段、罰金罰鍰提高標準條例第一條前段、第
    二條論被告犯公然侮辱人罪，並審酌被告與告訴人間係鄰居關係，不思敦親睦鄰
    ，反因生活瑣事，即公然侮辱人，有違社會善良風俗，惟念其係因一時衝動致犯
    罪，且犯罪手段、情節尚非重大，暨參以犯罪後態度等一切情狀，酌予量處被告
    拘役拾日，併予諭知易科罰金之折算標準，其認事用法及量刑，均無不當，上
    訴論旨，猶執陳詞，否認犯罪，為無理由，應予駁回。
據上論結、應依刑事訴訟法第三百六十八條判決如主文。
本案經檢察官張秋雲到庭執行職務。
中      華      民      國    九十二    年     二       月     二十七   日
                              臺灣高等法院刑事第四庭
                                  審判長法  官  蔡  永  昌
                                        法  官  陳  榮  和
                                        法  官  李  英  豪
右正本證明與原本無異。
不得上訴。
                                        書記官  鄭  信  昱
中      華      民      國    九十二    年     三       月       四     日
附錄：本案論罪科刑法條全文
刑法第三百零九條第一項：
公然侮辱人者，處拘役或三百元以下罰金。


司法院資訊處製作；財團法人民間司法改革基金會備份。
